臺灣雲林地方法院民事判決　九十三年度訴字第一七一號
　　原　　　告　丁○○
　　訴訟代理人　陳信村律師
　　複　代理人　李國弘律師
　　被　　　告　寅○○○
　　　　　　　　壬○○
　　　　　　　　癸○○
　　　　　　　　戊○○○
　　訴訟代理人　子○○
　　被　　　告　乙○○○
　　　　　　　　己○○○
　　訴訟代理人　甲○○
　　被　　　告　丙○○
　　　　　　　　庚○○
　　　　　　　　丑○○
　　　　　　　　辛○○
右當事人間請求分割共有物事件，經本院於中華民國九十三年十一月二十九日言詞辯
論終結，判決如左：
    主      文
兩造共有坐落雲林縣北港鎮○○段第一八二地號、地目建、面積三四點○六平方公尺
土地；同段第一八三地號、地目建、面積一一二點三五平方公尺土地；同段第一八四
地號、地目建、面積五九點六二平方公尺土地；同段第五二九地號、地目建，面積四
九點六五平方公尺土地，准予合併分割，其分割方法如附圖及附表所示，即：
(一)甲部分面積六八點六八平方公尺土地，分歸被告寅○○○、壬○○、癸○○、戊○○○依應有部分六八六八分之一五六一、六八六八分之一七一七、六八六八分之一
  七一七、六八六八分之一八七三之比例保持共有取得。
(二)乙部分面積六八點六七平方公尺土地，分歸原告及被告乙○○○、己○○○、丙○○依應有部分六八六七分之一○○二、六八六七分之一八○五、六八六七分之二一
  八○、六八六七分之一八八○之比例保持共有取得。
(三)丙部分面積三四點三四平方公尺及庚部分面積八點二七平方公尺土地，分歸被告庚○○取得。
(四)丁部分面積三四點三四平方公尺及辛部分面積八點二八平方公尺土地，分歸被告丑
  ○○、辛○○依應有部分各二分之一之比例保持共有取得。
(五)戊部分面積一六點五五平方公尺土地，分歸被告寅○○○、壬○○、癸○○依應有
  部分一六五五分之八二七、一六五五分之四一四、一六五五分之四一四之比例保持
  共有取得。
(六)己部分面積一六點五五平方公尺土地，分歸原告及被告乙○○○、己○○○、丙○○依應有部分一六五五分之二四二、一六五五分之四三五、一六五五分之五二五、
  一六五五分之四五三之比例保持共有取得。
訴訟費用由兩造按如附表一所示之應有部分比例分擔。
    事實及理由
一、被告寅○○○、壬○○、癸○○、戊○○○、乙○○○、己○○○、丙○○、庚○○、丑○○、辛○○經合法通知，未於最後言詞辯論期日到場，核無民事訴訟
    法第三百八十六條各款所列情形，爰依原告聲請，由其一造辯論而為判決。
二、原告起訴主張：
  (一)、坐落雲林縣北港鎮○○段第一八二、一八三、一八四、五二九地號等四筆土地
      為兩造所共有，其應有部分比例如附表所載。兩造間就共有土地不能協議分割
      ，又無不能分割之約定，且無使用目的不可分割之情形，為此請求裁判分割。
  (二)、系爭共有土地，共有人之使用位置約如雲林縣北港地政事務所（下稱北港地政
      事務所）九十三年十一月四日複丈成果圖所示，共有人對按各共有人使用之位
      置分割，並無意見。又被告丑○○、辛○○兄弟分得之丁部分土地上，有一棟
      其二人共有之房屋，基於使用目的之考量，宜將丁部分土地分歸被告丑○○、
      辛○○二人保持共有取得，以盡地利。
  (三)、原告同意將兩造所共有之系爭四筆土地合併分割，分割後並願與被告乙○○○
      、己○○○、丙○○等人繼續保持共有關係，且同意分割後如共有人分得之土
      地與應有部分相差在一平方公尺以下，共有人間不相互補償。
  (四)、坐落在一八三地號土地上之平房係蔡氏家族所共有，所有權人均同意分割後將
      建物拆除。
  (五)、被告丑○○、辛○○共有之二層樓鐵皮屋，坐落在附圖所示丙、丁之位置，分
      割後如需拆除建物，其二人均同意將建物拆除。
三、被告之聲明及陳述：
    被告寅○○○、壬○○、癸○○、戊○○○、乙○○○、己○○○、丙○○、庚○○、丑○○、辛○○等十人，未於最後言詞辯論期日到場，惟據其等於本院勘
    驗現場、其他言詞辯論期日或提出之書狀陳述如下：
  (一)、被告寅○○○、壬○○、癸○○、戊○○○方面：
    1.同意將系爭四筆共有土地合併分割，分割後並願繼續維持共有關係，如分割後
      分得之面積與應有部分相差不到一平方公尺，同意共有人間不相互補償。
    2.希望分配西側部分之土地。
    3.同意依附圖所示方法分割，分割後不會拆到被告壬○○所有之建物。
  (二)、被告乙○○○、己○○○、丙○○方面：
      同意將系爭四筆共有土地合併分割，分割後並願與原告繼續維持共有關係，如
      分割後分得之面積與應有部分相差不到一平方公尺，同意共有人間不相互補償
      。
  (三)、被告庚○○部分：
      同意合併分割，因被告丑○○反對與我繼續保持共有，所以我同意單獨取得土
      地，將系爭土地靠東邊之位置分配予被告丑○○、辛○○兄弟，緊臨其西側之
      土地，則分配給我。
  (四)、被告辛○○方面：
      同意合併分割，分割後願與庚○○、丑○○繼續保持共有關係，且希望分得靠
      東邊部分之土地。
  (五)、被告丑○○方面：
      被告丑○○未曾於言詞辯論期日到場，亦未提出書狀作何聲明或陳述。
四、得心證之理由：
　(一)、按各共有人除因物之使用目的不能分割，或契約定有不分割之期限者外，得隨
　　　時請求分割共有物，民法第八百二十三條第一項定有明文。系爭四筆土地為兩
      造所共有，其應有部分比例如附表所示，兩造就該共有之土地無法以協議方式
      分割，且就該共有土地並無訂定不分割之期限，該共有土地依其使用目的，亦
      非不能分割等情，業據原告提出土地登記謄本、地籍圖為證，並為被告寅○○○、壬○○、癸○○、戊○○○、乙○○○、己○○○、丙○○、庚○○、辛○○等人所不爭執，自堪信為真實。準此，原告請求裁判分割共有土地，為有
      理由，應予准許。
  (二)、查兩造共有之第一八二、一八三、一八四、五二九地號土地，原係相連之土地
      ，因都市計畫從中開設一條六米計畫道路（即第五○八地號土地，目前尚未開
      闢），使得五二九地號土地未與其餘三筆土地相連。該共有土地之東、西、北
      邊均緊臨他人之建物，南邊則與北港鎮○○路二七巷巷道相鄰，為共有人與外
      界相通之唯一道路。土地上如附圖所示甲、乙部分靠五○八地號之位置，有被
      告壬○○、癸○○祖父所遺留之老舊平房一棟，東北方有被告丑○○、辛○○
      共有之二層樓房一棟，西南方大約在附圖戊之位置，有被告壬○○、癸○○共
      有之平房一棟，東南方則有被告庚○○所有之平房等情，業經本院於民國（下
      同）九十三年四月二十三日會同兩造及北港地政事務所測量員勘驗現場屬實，
      製有勘驗筆錄、勘驗略圖及北港地政事務所測繪之複丈成果圖在卷可稽（見本
      院卷第八一至八七頁）。本件系爭共有土地原係相連之土地，兩造均有應有部
      分，雖然應有部分比例在共有人間不完全相等，且被告戊○○○僅於第一八三
      地號土地有持分，但原告及被告寅○○○、壬○○、癸○○、戊○○○、乙○○○、己○○○、丙○○、庚○○、辛○○等人，均同意合併分割。被告丑○○雖未明示同意合併分割，然經本院於九十三年十月二十二日及九十三年十月
      六日、九十三年十一月九日將歷次言詞辯論筆錄及附圖所示分割方法寄送被告
      丑○○，通知其有不同意見者，應到庭陳述或以書狀陳明，然被告丑○○於九
      十三年十月十一日、九十三年十月二十六日及九十三年十一月十一日收受通知
      後，均未到庭或以書狀為反對之陳述，有上開送達證書在卷可按（見本院卷第
      一四一、一五四、一六五頁），可見其對合併分割，亦表贊同，本院自應尊重
      其等意願，予以合併分割，較能地盡其利，且符合共有土地之使用現狀。又原
      告主張系爭共有土地依附圖及附表所示方法分割，為被告寅○○○、壬○○、
      癸○○、戊○○○、乙○○○、己○○○、丙○○所同意。被告庚○○、丑○○、辛○○雖未到庭或具狀陳述意見，惟其等收受本院所寄送之分割圖後（見
      本院卷第一四○、一四一、一四二、一六四、一六五、一六六頁），並未為反
      對之陳述，應認其等對原告主張之分割方法，亦表贊同，上開分割方法，應係
      符合共有人全體之利益。
  (三)、本院綜合考量兩造之意願、土地整體之利用價值及共有人之使用現狀等情，認
      為以如附圖及附表所示方法分割，符合公平之原則，爰判決分割如主文所示。
五、末查，分割共有物乃具非訟事件之性質，本院斟酌何種分割方法較能增進共有物
    之經濟效益，並兼顧兩造之利益，以決定適當之分割方法，不因何造起訴而有不
    同，故原告請求分割共有物之訴雖有理由，惟關於訴訟費用負擔，以共有人全體
    各按其應有部分比例負擔，較為公平，併此敘明。
六、訴訟費用負擔之依據：民事訴訟法第八十一條之一、第八十五條第一項但書。
中　　　華　　　民　　　國　　九十三　　年　　 十二 　　月　　 十三 　　日
                                    臺灣雲林地方法院民事第一庭
~B法　　　官  蔡碧蓉
右正本證明與原本無異。
如對本判決上訴須於判決送達後二十日內向本院提出上訴狀（須附繕本）。
中　　　華　　　民　　　國　　九十三　　年　　 十二 　　月　　 十三 　　日
~B法院書記官　張雅如
附表一：
┌──────┬────────────┐
│共 有 人    │  應   有    部    分   │
├──────┼────────────┤
│寅○○○    │二五五六八分之二三八八  │
├──────┼────────────┤
│壬○○      │二五五六八分之二一三一  │
├──────┼────────────┤
│癸○○      │二五五六八分之二一三一  │
├──────┼────────────┤
│戊○○○    │二五五六八分之一八七三  │
├──────┼────────────┤
│丁○○      │二五五六八分之一二四四  │
├──────┼────────────┤
│乙○○○    │二五五六八分之二二四○  │
├──────┼────────────┤
│己○○○    │二五五六八分之二七○五  │
├──────┼────────────┤
│丙○○      │二五五六八分之二三三三  │
├──────┼────────────┤
│庚○○      │二五五六八分之四二六一  │
├──────┼────────────┤
│丑○○      │二五五六八分之二一三一  │
├──────┼────────────┤
│辛○○      │二五五六八分之二一三一  │
└──────┴────────────┘
